最　高　行　政　法　院　裁　定
　　　　　　　　　　　　　　　　　　 96年度裁字第00808號
上　訴　人　甲○○
被 上訴 人　彰化縣稅捐稽徵處
代　表　人　乙○○
上列當事人間因土地增值稅事件，上訴人對於中華民國95年2月3
日臺中高等行政法院94年度簡字第212號判決，提起上訴，本院
裁定如下：
　　主  文
上訴駁回。
上訴審訴訟費用由上訴人負擔。
　　理  由
一、按對於適用簡易程序之裁判提起上訴或抗告，須經本院許可
    ，且該許可以訴訟事件所涉及之法律見解具有原則性者為限
    ，行政訴訟法第235條定有明文。所謂訴訟事件涉及之法律
    見解具有原則性，係指該事件所涉及之法律問題意義重大，
    而有加以闡釋之必要情形而言，如對於行政命令是否牴觸法
    律所為之判斷，或就同類事件所表示之法律見解與其他高等
    行政法院或本院所表示之見解互相牴觸，有由本院統一法律
    上見解或確認其見解之必要情形屬之。
二、緣上訴人所有坐落彰化市○○段969之2地號土地（下稱系爭
    土地），於民國89年1月11日向被上訴人辦理土地現值申報
    ，移轉前開系爭土地與訴外人何寶鳳，申請適用自用住宅稅
    率核課土地增值稅，經被上訴人核定土地增值稅額為新台幣
    （下同）142,670元，繳納期限至89年3月5日，上訴人89年1
    月28日繳納完竣，迨至94年5月19日始檢附土地重劃負擔總
    費用證明書，主張依土地稅法第31條第1項第2款規定扣除重
    劃負擔費用（土地改良費用），申請退還溢繳土地增值稅，
    經被上訴人以94年6月6日彰稅土字第0940043077號函否准所
    請。上訴人不服，提起訴願遭駁回，遂提起行政訴訟。原判
    決以：（一）按「納稅義務人對於因適用法令錯誤或計算錯
    誤溢繳之稅款，得自繳納之日起5年內提出具體證明，申請
    退還；逾期未申請者，不得再行申請。」、「土地所有權移
    轉‧‧‧時，權利及義務人應於訂定契約之日起30日內，檢
    附契約影本及有關文件，共同向主管稽徵機關申報其土地移
    轉現值。」、為稅捐稽徵法第28條、第49條第1項前段所明
    定。次按同法施行細則第51條規定，減除土地改良費用，應
    由土地所有權人於土地增值稅繳納期限屆滿前檢附相關證明
    文件提出申請。上訴人於89年1月11日向被上訴人辦理土地
    增值稅移轉申報時，未依前揭法令規定檢附相關證明文件申
    請減除土地改良費用，遲至94年5月19日始向被上訴人提出
    扣除申請，同時主張退還溢繳土地增值稅，按上開法令規定
    ，顯有違反法定申請期限。（二）按公法上請求權時效係採
    債權消滅主義，與民法之規定採抗辯權主義不同，即公法上
    請求權於時效完成時當然消滅。此觀稅捐稽徵法第28條之立
    法理由得知，適用該法律規定之事實，除明文規定之「適用
    法令錯誤」及「計算錯誤」二種情形，基於「其他原因」而
    溢繳之稅款，自得援用稅捐稽徵法第28條之規定，從而該法
    律規定之構成要件事實，為一公開的漏洞，若有相類似之案
    件，應由類推適用補充之，以符合平等原則（最高行政法院
    94年度判字第2048號判決參照)。本件系爭土地增值稅，經
    被上訴人核定後，已由上訴人於89年1月28日繳納完竣，是
    以該課稅處分已告確定。上訴人主張依土地稅法第31條第1
    項第2款規定扣除重劃負擔費用，而申請退還溢繳土地增值
    稅，其目的既在於申請退稅，自得類推適用稅捐稽徵法第28
    條之規定，從而依該條規定納稅義務人所得申請退稅之期間
    ，係自「繳納」之日起5年內為之，上訴人遲至94年5月19日
    始提出本件退稅申請，顯逾稅捐稽徵法第28條所規定之5年
    消滅時效期間。（三）財政部94年2月2日台財稅第00000000
    000號函釋，係就土地稅法第39條第4項規定，經重劃之土地
    ，於重劃後第1次移轉時，其土地增值稅減徵40%，倘其於重
    劃後第1次移轉時，未檢附證明文件，而於核稅後始檢附並
    申請退還溢繳土地增值稅者，非屬適用法令錯誤或計算錯誤
    ，應無稅捐稽徵法第28條5年期間之適用，此與本件上訴人
    係依土地稅法第31條第1項第2款之規定，主張計算土地漲價
    總數額時，未減除土地重劃費用，致其溢繳土地增值稅而申
    請退還自有不同，尚難比附援引。綜上所述，被上訴人以原
    上訴人逾期申請為由否准其退稅申請之處分，核無違誤。訴
    願決定予以維持，亦無不合。上訴人聲明求為撤銷，為無理
    由，應予駁回。
三、上訴人意旨略以：按稅捐稽徵法第28條所謂法令錯誤或計算
    錯誤，均屬更正稅額計算之性質，而有短期時效之適用，然
    土地重劃負擔總費用，為土地所有權人為土地重劃而支出之
    費用，不應再由土地所有權人負擔土地增值稅，兩者性質不
    同，不應比附援引，此觀之財政部94年2月2日台財稅第0000
    0000000號函釋意旨可知，發生於行政程序法施行前之公法
    上請求權，依前開函釋，自應類推適用民法第125條規定之
    15年消滅時效，為此，請求廢棄原判決，並撤銷訴願決定及
    原處分等語。經核上訴人上訴意旨所指，業經原審判決論述
    甚詳，上訴人僅係依其個人主觀之見解，就原審法院證據取
    捨及認定事實之職權行使，而指摘原判決不當，並無涉及法
    律見解具有原則性，而需由本院加以闡釋之必要。故上訴人
    提起上訴，不合首揭規定，自不應許可，其上訴難謂合法，
    應予駁回。
四、依行政訴訟法第249條第1項前段、第104條、民事訴訟法第
    95條、第78條，裁定如主文。
中　　華　　民　　國　　96　　年　　4　　 月　　19　　日
                  第二庭審判長法  官　鄭　淑　貞
                              法  官  黃　合　文
                              法  官　吳　明　鴻
                              法  官　鄭　小　康
                              法  官　帥　嘉　寶
以  上  正  本  證  明  與  原  本  無  異
中　　華　　民　　國　　96　　年　　4　　 月　　19　　日
　　　　　　　　　　　　　　　書記官　郭　育　玎
